【裁判字號】    99,聲,531
【裁判日期】    990326
【裁判案由】    聲請具保停止羈押
【裁判全文】
臺灣高等法院刑事裁定                   99年度聲字第531號
聲  請  人
即  被  告  甲○○
上列聲請人因毒品危害防制條例案件，聲請具保停止羈押，本院
裁定如下：
    主  文
聲請駁回。
    理  由
一、聲請意旨略以：伊並未吸毒，且本案之器材非伊所有，原料
    非依所有，文件非伊所有，亦無伊之指紋，伊更無犯意聯絡
    ，足認伊未參與本案之犯行。況本案業已判決，伊已無串證
    或逃亡之虞，對於將來執行亦無問題。末者，伊罹有胃癌及
    食道癌等疾病，必須使用先進之標靶治療，自有保外就醫之
    必要，爰請求審酌上情，准予具保停止羈押，以利伊得回家
    安頓小孩、父母，安排工作及休養、治療身體云云。
二、按被告經法官訊問後，認為犯罪嫌疑重大，而有下列情形之
    一，非予羈押，顯難進行追訴、審判或執行者，得羈押之︰
    (一)逃亡或有事實足認為有逃亡之虞者。(二)有事實足認為有湮
    滅、偽造、變造證據或勾串共犯或證人之虞者。(三)所犯為死
    刑、無期徒刑或最輕本刑為五年以上有期徒刑之罪者，刑事
    訴訟法第101條第1項定有明文。又按羈押被告之目的，在於
    確保訴訟程式之進行、確保證據之存在、真實及確保刑罰之
    執行，而被告有無羈押之必要，及羈押後其原因是否仍然存
    在，有無繼續羈押之必要，應否延長羈押，均屬事實認定之
    問題，法院有依法認定裁量之職權，自得就具體個案情節予
    以斟酌決定，如就客觀情事觀察，法院許可羈押之裁定在目
    的與手段間之衡量並無明顯違反比例原則情形，即無違法或
    不當可言，且關於羈押原因之判斷，尚不適用訴訟上之嚴格
    證明原則，而應適用自由證明程式。次按次按羈押之目的，
    除在於確保刑事偵查、審判程序之完成外，另亦有刑事執行
    保全之目的（最高法院98年度台抗字第405號裁定參照）。
三、經查：
  (一)本院係以刑事訴訟法第101條第1項第1、3款為羈押之理由，
    則聲請人指其已無勾串共犯或證人之虞，而無羈押之必要云
    云，容有誤會，合先陳明。
  (二)司法院釋字第665號解釋認刑事訴訟法第101條第1項第3款規
    定，於被告犯該款規定之罪，犯罪嫌疑重大，且有相當理由
    認為有逃亡、湮滅、偽造、變造證據或勾串共犯或證人之虞
    ，非予羈押，顯難進行追訴、審判或執行者，得羈押之。於
    此範圍內，該條款規定符合憲法第23條條之比例原則，與憲
    法第8條保障人民身體自由及第16條保障人民訴訟權之意旨
    ，尚無牴觸，惟倘單以犯重罪作為羈押要件，除可能背離羈
    押應係不得已之最後手段性外，對被告武器平等與充分防禦
    權行使之限制，亦有違背比例原則之虞，更因無異刑罰之預
    先執行，違背無罪推定原則所禁止對未經判決有罪確定之被
    告執行刑罰，及禁止僅憑犯罪嫌疑就施予被告類似刑罰措施
    之精神。考諸上揭第3款規定之法理，實係因被告所犯為死
    刑、無期徒刑或最輕本刑為5年以上有期徒刑之罪，可以預
    期將受重刑宣判，其為規避刑罰執行而妨礙追訴、審判程序
    進行之可能性增加，國家刑罰權有難以實現之危險，是為防
    免其實際發生，在此維持重大之社會秩序及增進重大公共利
    益限度內（憲法第23條），乃具有正當性。從而，基於憲法
    保障人民身體自由之意旨，被告犯上開重罪條款且嫌疑重大
    者，仍應有相當理由認為其有逃亡、湮滅、偽造、變造證據
    或勾串共犯或證人等之虞，法院斟酌命該被告具保、責付或
    限制住居等侵害較小之手段，均不足以確保追訴、審判或執
    行程序之順利進行，此際予以羈押，方堪稱係屬維持刑事司
    法權有效行使之最後必要手段。是被告縱然符合上揭第3款
    之羈押事由，法官仍須就犯罪嫌疑是否重大、有無羈押必要
    、有無不得羈押之情形予以審酌，非謂一符合該款規定之羈
    押事由，即得予以羈押（最高法院98年度台抗字第668號、
    第703號裁定意旨參照）。查本件聲請人即被告甲○○所犯
    共同製造第二級毒品罪，業經本院判處應有期徒刑7年2月（
    全案尚未確定），顯然犯罪嫌疑重大，且製造第二級毒品罪
    之法定刑為無期徒刑或7年以上有期徒刑，符合刑事訴訟法
    第101條第1項第3款之情形，故聲請人仍有可能因受重刑之
    諭知，而逃匿以規避審判程序進行及刑罰執行之可能性甚高
    ，仍有相當理由認為其有逃亡之虞，若命聲請人具保、責付
    或限制住居等侵害較小之手段，均不足以確保審判或執行程
    序之順利進行，仍有繼續羈押聲請人之必要。再參酌聲請人
    為圖一己私利，無視於國家為保國民健康禁絕毒品之政策，
    製造甲基安非他命毒品而戕害他人身心，且製造毒品之材料
    、設備齊全、查獲第二級毒品之數量，對社會造成之危害非
    輕等情，權衡國家刑事司法權之有效行使、社會秩序及公共
    利益、被告人身自由之私益及防禦權受限制之程度，認對聲
    請人維持羈押處分尚屬適當、必要，合乎比例原則，並無違
    前開司法院釋字第665號解釋意旨。故聲請人犯嫌重大，已
    符合刑事訴訟法第101條第1項第1款及第3款之規定。本院衡
    酌為確保日後仍有進行訴訟，或執行刑罰之可能情形，乃認
    為有繼續羈押之必要，因而裁定羈押。
  (三)聲請人雖以其經新竹國泰醫院檢查出罹患胃癌及食道癌，若
    未保外即時治療，將難以痊癒，且有生命危險之虞云云為由
    ，聲請具狀停止羈押。惟經本院向新竹國泰醫院函查聲請人
    之病歷，經該院以（99）竹行字第159號函覆以：「病人（
    指聲請人）於95年4月21日日至本院急診就醫，經胃鏡及切
    片檢查，診斷為胃潰瘍且無惡性細胞，並非胃癌或食道癌；
    另又因合併胃幽門螺旋桿菌感染，故於95年5月13日門診時
    ，本院開立二合一藥物予以治療」，又聲請人於99年3月11
    日經戒送亞東紀念醫院肝膽胃腸科門診後，經該院診斷結果
    為回流性食道炎、腹痛，右上四分之一，有該院診斷證明書
    附卷可稽，足認聲請人稱其罹患胃癌及食道癌云云，並非事
    實。況聲請人於遭本院羈押期間，本院並未接獲臺灣臺北看
    守所有關聲請人罹患胃癌及食道癌之病情報告，至聲請人現
    雖罹有回流性食道炎、腹痛，右上四分之一等病症，衡情亦
    屬慢性疾病，而依目前看守所之醫療設備，應足以提供用藥
    治療，若有必要並得聲請戒護至特約醫院就醫，是聲請人所
    罹上述疾病，並不符合刑事訴訟法第114條之規定而有不得
    駁回具保聲請之情形。又聲請人另據其個人家庭事由，聲請
    具保停止羈押，俱不符合刑事訴訟法第114條之規定而有不
    得駁回具保聲請之情形，且尚可尋求親友或相關社會福利機
    構協助。是聲請人所提事由，並不符合法定具保停止羈押之
    要件。復審酌聲請人所涉各項情節，其羈押原因尚未消滅，
    所請具保停止羈押，自難准許，應予駁回。
據上論斷，依刑事訴訟法第220條，裁定如主文。
中    華    民    國    99    年    3     月    26    日
                  刑事第七庭  審判長法  官   宋明蒼
                                    法  官   楊智勝
                                    法  官   游紅桃
以上正本證明與原本無異。
如不服本裁定，應於收受送達後五日內向本院提出抗告狀。
                                    書記官   戴伯勳
中    華    民    國    99    年    3     月    26    日

司法院資訊處製作；財團法人民間司法改革基金會備份。
